【裁判字號】    97,裁,1889
【裁判日期】    970313
【裁判案由】    低收入戶
【裁判全文】
最  高  行  政  法  院  裁  定
                                     97年度裁字第01889號
抗  告  人  甲○○
上列抗告人因與相對人臺北市萬華區第二戶政事務所間低收入戶
事件，對於中華民國95年11月9日臺北高等行政法院94年度訴字
第3328號裁定提起抗告，本院裁定如下︰
    主  文
抗告駁回。
抗告訴訟費用由抗告人負擔。
    理  由
一、本件抗告人不服相對人於民國94年6月24日以北市萬二戶罰
    字第62號罰鍰處分書（下稱原處分）裁處抗告人新臺幣（下
    同）300元罰鍰，其處罰理由為「受處分人（即抗告人）無
    正當理由不予法定期間為遷徙登記之申請」，抗告人主張抗
    告人並無遷徙之行為，與處罰之要件不符，向臺北高等行政
    法院提起行政訴訟，聲明請求撤銷相對人原處分，並請求相
    對人返還300元及利息。原裁定以：本件抗告人不服原處分
    ，應先向臺北市政府提起訴願，如不服訴願決定，始能以臺
    北市萬華區第二戶政事務所為被告機關，提起撤銷訴訟。惟
    查，抗告人就上揭相對人處分，並未於訴願期限內提起訴願
    之行政救濟，此經相對人以95年3月1日、4月19日北市萬二
    戶字第09530174900號、09530250600號函可稽，且抗告人於
    原審法院審理時自承「因為罰鍰書原告沒有看，所以原告不
    知道要提起訴願，因此原告直接提訴訟」等語，亦難認抗告
    人確有於法定期限內合法提起訴願。從而抗告人逕向原審法
    院提起行政訴訟，聲明請求判決撤銷原處分，自屬於法不合
    ，應予駁回。其合併提起損害賠償之訴，亦失所附麗，應併
    予駁回。
二、本件抗告意旨略謂：抗告人確係低收入戶，租屋居於臺北市
    ○○街58號7樓之2，相對人查證不實，侵犯抗告人戶籍遷徙
    之權益。抗告人前戶籍遷入臺北市○○路493巷58弄2號，相
    對人未告知抗告人，逕為抗告人辦理遷出，並遷入相對人事
    務所之地址，明顯屬以罰鍰為目的之圖利行為，使抗告人喪
    失臺北市市民資格，違反憲法第10條保障人民居住及遷徙自
    由之規定。本件係相對人於抗告人不知情之情形下，將抗告
    人之戶籍遷出，抗告人並無戶籍遷出行為，不符合戶籍法第
    29條第1項、第30條前段與第42條戶籍遷出之規定，從而自
    不得以戶籍法第53條規定予以處罰云云。按「人民因中央或
    地方機關之違法行政處分，認為損害其權利或法律上之利益
    ，經依訴願法提起訴願而不服其決定，或提起訴願逾3個月
    不為決定，或延長訴願決定期間逾2個月不為決定者，得向
    高等行政法院提起撤銷訴訟。」行政訴訟法第4條第1項定有
    明文。故提起撤銷訴訟，須有行政處分存在，且須經合法訴
    願為前提。又原告起訴不合程式或不備其他要件者，行政法
    院應以裁定駁回之。復為同法第107條第1項第10款所規定。
    經核本件原裁定以抗告人就原處分，並未於訴願期限內提起
    訴願之行政救濟，從而抗告人逕向原審法院提起行政訴訟，
    聲明請求判決撤銷原處分，自屬於法不合，另其合併提起損
    害賠償之訴，亦失所附麗，均應予以駁回，經核並無不合，
    其抗告仍執實體法律關係為爭執，難認有理由，應予駁回。
三、依行政訴訟法第104條、民事訴訟法第95條、第78條，裁定
    如主文。
中    華    民    國    97    年    3     月    13    日
                    最高行政法院第一庭
                        審判長法官  鄭  淑  貞
                              法官  姜  仁  脩
                              法官  吳  明  鴻
                              法官  鄭  小  康
                              法官  帥  嘉  寶
以  上  正  本  證  明  與  原  本  無  異
中    華    民    國    97    年    3     月    14    日
                              書記官  郭  育  玎


司法院資訊處製作；財團法人民間司法改革基金會備份。
